【裁判字號】    97,消債更,112
【裁判日期】    970530
【裁判案由】    更生事件
【裁判全文】
臺灣臺南地方法院民事裁定           97年度消債更字第112號
債  務  人  甲○○
上列當事人因消費者債務清理事件聲請更生，本院裁定如下：
    主  文
聲請更生及保全處分均駁回。
聲請費用新台幣壹仟元由聲請人負擔。
    理  由
一、按債務人經法院通知，無正當理由拒絕提出關係文件者，應
    駁回更生之聲請，消費者債務清理條例第46條第3款定有明
    文。次按債務人與金融機構協商成立者，不得聲請更生或清
    算，但因不可歸責於己之事由，致履行顯有重大困難者，不
    在此限；本條例施行前，債務人依金融主管機關協調成立之
    中華民國銀行公會會員辦理消費金融案件無擔保債務協商機
    制與金融機構成立之協商，準用前項之規定，消費者債務清
    理條例第151條第5項、第6項分別定有明文。又聲請更生或
    清算不合程式或不備其他要件者，法院應以裁定駁回之，但
    其情形可以補正者，法院應定期間先命補正，復為同條例第
    8條所明定。
二、聲請意旨略以：債務人甲○○任職於台灣正昇金屬股份有限
    公司，每月薪資新台幣（下同）35,000元，除此薪資收入外
    ，財產有汽車1輛，然累計債務總金額已達2,027,607元，前
    曾依照中華民國銀行公會辦理消費金融案件無擔保債務協商
    機制，與債權人台新銀行等7家銀行成立協商，每月應還款
    金額為16,433元，惟聲請人現每月須付稅賦、水電、通訊、
    保險、家用及扶養等之費用至少28,855元 (債務人聲請時原
    列29,6 53元，經本院命其補正計算方式及支出證明後，依
    其補正之計算方式應為28,855元)，原方案條件過苛，致無
    法照協商內容每月向債權銀行還款，遂於96年4月間毀諾，
    有不可歸責於己致履行顯有重大困難之事由，符合消費者債
    務清理條例第3條、第151條第5項但書之規定，爰依上開規
    定，提出財產及收入狀況說明書、債權人清冊、債務人清冊
    ，聲請更生等語。
三、經查：
(一)債務人提起本件聲請，主張其因收入不穩定，為支付家庭生
    活費用、信用卡款項，而分別向親友沈美琴借款340,000元
    、沈佳芳借款60,000元、柯秀蓉借款100,000元之事實，僅
    提出上開債權人出具之債權人清冊為據，經本院命其於3日
    內提出有收受上開債權人借款之證明文件，債務人於97年5
    月12日收受通知，雖於97年5月19日具狀陳報補正資料，惟
    仍係提出上開債權人清冊，對本院命其提出之收受借款證明
    ，無正當理由拒不提出，其聲請更生，已難准許。
(二)且債務人於本件清算聲請前，已於95年8月3日依金融主管機
    關協調成立之中華民國銀行公會會員辦理消費金融案件無擔
    保債務協商機制與台新銀行等金融機構成立協商，自97年8
    月份起，分80期，利率0%，每月16,433元分期償還等情，有
    債務人提出之協議書、無擔保債務還款計畫在卷可憑。而債
    務人每月薪資有35,000元，扣除每月應還16,433元，尚餘
    18,567元，而依債務人所列之生活支出，其中稅賦、保險費
    用、通訊費及家計預備金等，均非基本生活必須之支出，扣
    除後，其所列之生活費及扶養費用僅須22,040元，且債務人
    支出之稅賦 (牌照稅與燃料稅)，係因其保有奢侈之自小客
    車為交通工具所致，並因此致其每月須支出4,000元高額之
    交通費用，而債務人又未提出其他證據證明其非持有自小客
    車作為基本生活所須不可，如債務人處分該部自小客車，不
    僅可清償部分債務，並可免除稅賦之支出及降低每月之交通
    費用，況債務人於97年8月份為債務協商後，均按月履行，
    且依其提出之保險資料，債務人尚於97年1月為自己投保人
    壽險，致需增加保險費之支出，其如因此致無法繼續履行協
    商條件，即難謂非不可歸責於己，況本院命債務人陳報其2
    年內財產變動狀況，債務人亦自承2年內無任何財產變動，
    則其自95年8月協商後，均按月履行，於財產無任何變動情
    況下，突於97年4月毀諾不再按月履行，實屬可歸責於己之
    事由。
四、綜上所述，債務人對本院命其提出之收受借款證明無正當理
    由拒不提出，亦未能提出其於成立協商後，有其他債務增加
    或財產收入減少等財產狀況變動，且係因不可歸責於己之事
    由，致履行上開協議內容顯有重大困難之證據，是本件債務
    人聲請更生，既違背消費者債務清理條例第46條第3款、第1
    51條第5項之規定，依上說明，應駁回其更生之聲請。
五、又債務人更生之聲請既經駁回，其保全處分之聲請，即無必
    要，應併予駁回，爰裁定如主文。
中    華    民    國    97    年    5     月    30    日
                  民事第一庭    法      官  高榮宏
上為正本係照原本作成。
如不服本裁定，應於裁定送達後10日內，以書狀向本院提出抗告
，並繳納抗告費新臺幣1千元。
中    華    民    國    97    年    5     月    30    日
                                書  記  官  陳淑芬


司法院資訊處製作；財團法人民間司法改革基金會備份。
